臺灣高等法院民事裁定　九十一年度家抗字第二八八號
　　　抗　告　人　　乙○○
右抗告人與相對人甲○○間因給付生活費用事件，對於中華民國九十年十一月二十日
臺灣臺北地方法院九十年度家訴字第四二號裁定提起抗告，本院裁定如左：
      主    文
抗告駁回。
抗告訴訟費用由抗告人負擔。
      理    由
一本件抗告意旨略以：(一)民事訴訟法第五百七十二條規定，非婚姻事件之訴與夫妻同
  居之訴得合併提起，並得為訴之追加或提起反訴，若有另行起訴，得裁定移送合併
  裁判，無非係為維持公益，節省訴訟資源，防止裁判歧異。故而，不論係先提起婚
  姻事件本訴，再反訴非婚姻事件，抑先有非婚姻事件本訴，後再反訴婚姻事件，均
  有該法條之適用。(二)按最高法院十八年上字第二一二九號判例意旨可知，夫妻無正
  當理由而分居時，無生活費用請求權。故而，履行同居請求權正為請求別居生活費
  用之前提要件，原裁定認為反訴之訴訟標的與本訴之訴訟標的及其防禦方法不相牽
  連，亦有不當。(三)抗告人提起反訴，請求相對人履行同居義務，已依法繳納裁判費
  用，顯係已具備獨立之訴之要件，縱有不符反訴要件之情形，如違背專屬管轄或不
  能行同種訴訟程序，而為反訴不合法者，抗告人亦曾於原審提出移送之聲請，詎原
  法院未能置理，有違民事訴訟法第二十八條之規定。
二按被告於言詞辯論期日終結前，依民事訴訟法第二百五十九條第一項，在本訴繫屬
  之法院固得提起反訴。惟反訴之標的，如專屬他法院管轄，或與本訴之標的及其防
  禦方法不相牽連者，不得提起；反訴，非與本訴得行同種之訴訟程序，不得提起。
  第二百六十條第一項、第二項定有明文。又婚姻無效、確認婚姻成立或不成立、撤
  銷婚姻、離婚或夫妻同居之訴，得合併提起，或於第一審或第二審言詞辯論終結前
  ，為訴之變更、追加或提起反訴。依前項規定得為訴之變更、追加或提起反訴者，
  不得另行起訴，其另行起訴者，法院應以裁定移送於訴訟繫屬中之第一審或第二審
　法院合併裁判。受移送之法院不得以違背專屬管轄為理由，移送於他法院。非婚姻
　事件之訴，以夫妻財產之分配或分割、返還財物、給付家庭生活費用或贍養費或扶
　養之請求，或由訴之原因、事實所生損害賠償之請求為限，得與第一項之訴合併提
　起，或於第一審或第二審言詞辯論終結前，為訴之追加或提起反訴。其另行起訴者
　，法院得以裁定移送於訴訟繫屬中之第一審或第二審法院合併裁判，同法第五百七
　十二條亦有明文。
三揆諸上開規定，因適用一般訴訟與婚姻事件係非行同種訴訟程序，本不得為訴之變
  更、追加或提起反訴，但民事訴訟法第五百七十二條第三項所列非婚姻事件之訴與
  婚姻事件有密切關係，務使同時解決，以免迭次起訴有害公益，因而准予在一定要
  件下，得為合併、訴之追加或提起反訴。惟本件相對人起訴請求給付別居生活費、
  子女扶養費等，乃屬非婚姻事件，而抗告人提起請求相對人履行同居義務之反訴為
  婚姻事件，與民事訴訟法第五百七十二條規定當事人得於婚姻事件之本訴中，合併
  提起非婚姻事件之訴，或於第一審或第二審言詞辯論終結前，為訴之追加或提起反
  訴之情形恰為相反，依文義解釋以觀，並無該條項之適用。其次，婚姻事件依民事
  訴訟法第五百六十八條第一項規定，係為專屬管轄，然原屬財產性質之同法第五百
  七十二條第三項所列各種非婚姻事件，並非為專屬管轄，兩者雖因前開原因而有准
  予合併、訴之追加或提起反訴之設，惟亦以專屬管轄事件先繫屬於法院為基礎，以
  維專屬管轄之公益性，至若非專屬管轄事件繫屬在先者，即無同法第五百七十二條
  之適用。依上所述，抗告人於原審給付生活費用事件之訴訟繫屬中，提起夫妻履行
  同居義務之反訴，與民事訴訟法第五百七十二條所定情形，尚有未合，其反訴之提
  起即非合法，不應准許。
四又抗告人所提之反訴既非合法，即不生移送之問題，故抗告人所辯各節，尚非可採
  。是以原法院駁回抗告人所提反訴，並無違誤，抗告意旨指摘原裁定不當，為無理
  由，應予駁回，爰裁定如主文。
中　　　華　　　民　　　國　　九十一　　年　　　九　　　月　　　九　　　日
                                民事第一庭
                            　　　　審判長法  官　 洪 仁 嘉
                              　　　　　　法  官　 黃 莉 雲
                              　　　　　　法  官　 湯 美 玉
右正本係照原本作成。
不得再抗告。
中　　　華　　　民　　　國　　九十一　　年　　　九　　　月　　　十　　　日
                                          書記官　 王 敬 端
